【裁判字號】    99,訴,200
【裁判日期】    990316
【裁判案由】    強盜
【裁判全文】
臺灣高雄地方法院刑事判決               99年度訴字第200號
公  訴  人  臺灣高雄地方法院檢察署檢察官
被      告  甲○○
指定辯護人  陳炳彰律師
被      告  丁○○
指定辯護人  林振福律師
上列被告因強盜案件，經檢察官提起公訴（98年度偵字第1023號
、98年度偵緝字第1715號），本院判決如下：
    主  文
甲○○共同犯攜帶兇器強盜罪，累犯，處有期徒刑柒年肆月。
丁○○共同犯攜帶兇器強盜罪，累犯，處有期徒刑柒年貳月。
    事  實
一、甲○○前因竊盜、偽造文書等案件，經法院分別判處有期徒
    刑1 年、6 月，並定應執行之刑為有期徒刑1 年4 月確定，
    於民國95年4 月23日縮刑期滿執行完畢（構成累犯）。另丁○○前因懲治盜匪條例、竊盜及搶奪等案件，經法院分別判
    處7 年2 月、10月及1 年2 月確定，嗣經合併定應執行之刑
    為有期徒刑9 年，於94年7 月15日縮短刑期假釋付保護管束
    ，嗣假釋因故遭撤銷，於95年11月2 日復入監執行殘刑（減
    刑前殘刑期間1 年11月又16日），再因適用中華民國九十六
    年罪犯減刑條例致前述竊盜、搶奪案件經分別減為有期徒刑
    5 月、7 月，並與不得減刑之懲治盜匪條例案件合併定應執
    行之刑為8 年（減刑後殘刑期間為11月又16日），於96年11
    月30日縮刑期滿執行完畢（亦構成累犯）。詎均不知悔改，
    竟因缺錢花用，見甲○○友人丙○○開設、址設高雄縣旗山
    鎮○○路181 之1 號「紫微宮」大殿所供奉之神像，負掛有
    信徒捐獻之金牌9 面，認有機可趁，乃共同基於意圖為自己
    不法所有之犯意聯絡，由甲○○騎乘車牌號碼OVN-188 號機
    車（下稱前開機車）搭載丁○○約於97年9 月30日6 時許抵
    達「紫微宮」，再推由丁○○手執質地堅硬、在長度、彈匣
    配置等項核與真槍無異、客觀上足對人之生命、身體、安全
    構成威脅而具危險性、足供兇器使用之玩具手槍1 把（下稱
    前開玩具槍）先行進入「紫微宮」，並出示前開玩具槍正面
    走向丙○○，進以前開玩具槍抵住丙○○頭部而將丙○○押
    往殿後角落背對神像之位置，而藉該強暴方式，使誤認丁○○持用槍枝為真之丙○○，因畏懼遭該槍所害而喪失意思決
    定自由至使不能抗拒後，末再由甲○○進入「紫微宮」，將
    神像所負掛之金牌9 面搜括一空，甲○○得手後即回到前開
    機車上，並按原先約定，以所使用之0000000000號行動電話
    致電丁○○所使用之00000000 00 號行動電話示意財物業已
    得手，丁○○聞聲方釋放丙○○，並與甲○○共乘前開機車
    離去現場。甲○○、丁○○進於同日上午某時許，前往址設
    臺南縣永康市○○路402 號「永豐銀樓」，變賣其中2 面純
    金打造之金牌予不知情店員陳淑娟，得款4, 635元由甲○○
    、丁○○分別分得2,635 元、2,000 元。嗣員警據報後調閱
    「紫微宮」週遭錄影監視畫面供丙○○指認後，循線查悉全
    情。
二、案經高雄縣政府警察局旗山分局報請臺灣高雄地方法院檢察
    署檢察官偵查起訴。
    理  由
壹、證據能力方面
    本判決所引用之證據資料（詳後引用之各項證據），其中係
    屬傳聞證據部分，縱無刑事訴訟法第159 條之1 至第159 條
    之4 或其他規定之傳聞證據例外情形，因被告甲○○、丁○○（下合稱被告2 人）、辯護人及檢察官於本院調查證據時
    ，知有第159 條第1 項不得為證據之情形，而未於言詞辯論
    終結前聲明異議，視為同意作為證據使用。再者，本院審酌
    卷內並無事證顯示各該陳述之作成時、地與週遭環境，有何
    致令陳述內容虛偽、偏頗之狀況後，也認為適當，分依刑事
    訴訟法第159 條之5 第1 項、第2 項之規定，為傳聞法則之
    例外，應有證據能力。
貳、實體方面
一、訊據被告2 人於本院審理中均坦承前開犯行不諱。而證人即
    共同正犯丁○○於偵查中證稱：「紫微宮」的該件搶案是我
    與甲○○一起犯下的，我們共乘前開機車到場後，先由我負
    責持玩具手槍押住廟公（指被害人丙○○，下同），廟公見
    我當面拿出該玩具槍後就不敢動而受制於我了，甲○○則趁
    機下手拿取金牌，得手後，我們再一起前往臺南大灣國小對
    面銀樓（指永豐銀樓）變賣金牌，甲○○是以自己名義變賣
    金牌的，變賣得款4,000 多元，我從中分到2,000 元（偵卷
    第27頁）；另證人即共同正犯甲○○於警詢中也陳述：當天
    犯案是由丁○○負責押住丙○○，得手後，我就撥打丁○○
    所使用之0000000000號行動電話響2 聲通知丁○○，我再騎
    乘前開機車將丁○○載離現場（警卷第4-6 頁）。至證人即
    被害人丙○○迭於警詢、偵查及本院審理證稱：97年6 月30
    日約6 時許，我開啟「紫微宮」大門後，有一名男子衝進來
    並拿出1 把槍抵住我的頭部，進而將我押往大殿後方角落處
    且示意我不可望向大殿而須背對神像，該人所使用之槍枝質
    地堅硬，長度與一般手槍相當，且疑似裝有子彈之彈匣曾一
    度掉落地面，所以我當初認定該槍枝為真槍。約過了5 分鐘
    後，一直持槍押著我的該名男子手機忽然響了幾聲，該名男
    子再度示意我不准張望後即逕自離去，我等到持槍男子離開
    後，查看大殿狀況，才發現神像所負掛之9 面金牌已均遭取
    走。員警接到我的報案後，旋調閱「紫微宮」週遭錄影監視
    畫面讓我指認，我立刻就認出案發後騎乘前開機車搭載持槍
    男子離去「紫微宮」者，即是友人甲○○等語明確（警卷第
    45-47 頁，偵卷第10頁，本院訴字卷第72-73 頁）；及證人
    陳淑娟於警詢中證述：我在永豐銀樓從事店員工作，並曾於
    97年9 月30日，以4,635 元之時價向甲○○收購金牌2 面等
    語屬實（真卷第31-3 2頁）。且有0000000000號行動電話雙
    向通聯調閱查詢單（警卷第25-34 頁）、「紫微宮」週遭錄
    影監視畫面翻拍照片（警卷第50頁）、永豐銀樓金飾登記簿
    （偵卷第29-30 頁）在卷足稽，足認被告2 人於首開自白均
    合於事實，足資採為認定犯罪事實之依據，本案事證明確，
    被告2 人犯行均堪認定。
二、按係屬加重條件之「攜帶兇器」規定所稱兇器，其種類並無
    限制，凡客觀上足對人之生命、身體、安全構成威脅，具有
    危險性之器械均屬之，且祇須行竊時攜帶此種具有危險性之
    兇器為已足，並不以攜帶之初有行兇之意圖為必要（最高法
    院79年臺上字第5253號判例意旨參照）。查前開玩具槍1 把
    質地堅硬，且就長度、彈匣配置等項，均核與真槍相當，致
    使陳永義誤為真槍，俱如前述，被告2 人竟推由丁○○手執
    該把核與真槍無異、客觀上足對人之生命、身體、安全構成
    威脅而具危險性、可供兇器使用之前開玩具槍抵住丙○○頭
    部此一人體至關重要卻又極為脆弱之處，則在該瞬間急迫之
    情境下，確足令誤令丙○○感受生命、身體遭受積極迫切之
    危害，而喪失意思自由，再衡諸社會一般大眾如設身處於前
    開情狀下，大抵咸認若不服從被告之命令，勢將激怒持槍者
    而致有嚴重受傷、甚且危及生命之可能，是在客觀上確已達
    使人不能抗拒之程度。從而核被告2 人所為，均係犯刑法第
    330 條第1 項之攜帶兇器強盜罪（公訴人於本院審理程序論
    告時，已當庭變更起訴法條為刑法第330 條第1 項之加重強
    盜罪）。被告2 人就本案犯行存有犯意聯絡、行為分擔，均
    應論以共同正犯。被告2 人推由丁○○將丙○○自「紫微宮
    」大店門口處押往殿後角落處之行為，應包括於強盜行為以
    內，不另成立妨害自由罪（最高法院24年上字第4407號判例
    意旨參照）。末被告2 人分經犯罪事實欄所示徒刑之宣告及
    執行完畢，有臺灣高等法院被告前案紀錄表各1 份在卷可稽
    ，被告2 人分別於該等有期徒刑執行完畢後，故意再犯本案
    有期徒刑以上之罪，各應論以累犯，並均加重其刑。
三、本院審酌被告2 人均正值青壯年，卻不思以正當途徑獲取金
    錢，竟攜帶兇器強盜財物，不僅造成丙○○驚恐難以平復，
    對社會治安之破壞更屬重大，犯罪之動機、手段、惡性非輕
    。惟念丁○○於偵、審程序中，始終全然坦承犯行不諱，另
    甲○○迄於本院審理中，亦知自白自身犯行，均非無悔意。
    末參諸丙○○所受損害之程度，及被告2 人各自之犯罪動機
    、目的、生活狀況、教育程度等一切具體情狀，爰分別量處
    如主文各所示之刑，以資儆懲。至公訴人分就被告2 人求予
    量處有期徒刑9 年、8 年，均尚嫌過重，應指明之。
四、被告2 人執犯本案所用之前開玩具槍1 把並未扣案，且卷內
    復無事證足資認明該物係屬甲○○或丁○○所有，復非違禁
    物，本院自無由為沒收之宣告；另扣案底火2 盒、玻璃吸食
    器1 只雖係甲○○所有，惟核與本案犯行間欠缺直接相關，
    且亦非違禁物，本院自俱無由宣告沒收，併予指明。
據上論斷，應依刑事訴訟法第299 條第1 項前段，刑法第28條、
第330 條第1 項、第47條第1 項，判決如主文。
本案經檢察官乙○○到庭執行職務。
中    華    民    國    99    年    3     月    16    日
                  刑事第十一庭  審判長法  官  黃三友
                                      法  官  陳億芳
                                      法  官  莊珮吟
以上正本證明與原本無異。
如不服本判決應於收受本判決後10日內向本院提出上訴書狀，其
未敘述上訴理由者，並得於提起上訴後10日內向本院補提理由書
狀（均須按他造當事人之人數附繕本）「切勿逕送上級法院」。
中    華    民    國    99    年    3     月    16    日
                                      書記官  鍾淑美
◎附錄本案所犯法條：
《第330 條─加重強盜罪》
犯強盜罪而有第321 條第1 項各款情形之一者，處7 年以上有期
徒刑。
前項之未遂犯罰之。

司法院資訊處製作；財團法人民間司法改革基金會備份。
